臺灣彰化地方法院刑事判決　　　　　　　96年度訴字第1813號
公　訴　人　臺灣彰化地方法院檢察署檢察官
被　　　告　甲○○
　　　　　　　　　　號
　　　　　　　　　　（現因另案在臺灣臺中監獄執行中）
上列被告因違反毒品危害防制條例案件，經檢察官提起公訴（96
年度毒偵字第4518號），本院依簡式審判程序審理，判決如下：
    主  文
甲○○施用第一級毒品，累犯，處有期徒刑捌月。
    犯罪事實
一、甲○○前於民國93年間因施用毒品案件，經本院94年度員簡
    字第209 號刑事判決判處有期徒刑4 月確定，再因施用毒品
    案件，經依本院94年度訴字第799 號刑事判決判處有期徒刑
    9 月，經上訴臺灣高等法院臺中分院後，又撤回上訴而告確
    定，上開2 案經接續執行，甫於95年8 月20日縮刑期滿執行
    完畢。又於88年間因施用毒品案件，經依本院88年度毒聲字
    第76號裁定送勒戒處所施以觀察、勒戒後，認有繼續施用毒
    品傾向，再經本院以88年度毒聲字第278 號裁定令入戒治處
    所施以強制戒治，其成效經評定為合格，認無繼續戒治必要
    ，由本院以88年度毒聲字第2544號裁定停止戒治，所餘戒治
    期間付保護管束，迄於89年1 月26日期滿未經撤銷，視為執
    行完畢釋放。詎猶不知悔改，明知海洛因業經公告為毒品危
    害防制條例第2 條第2 項所列之第1 級毒品，不得非法持有
    、施用，竟基於施用第1 級毒品海洛因之犯意，於96年8 月
    4 日下午6 時許，在其位於彰化縣秀水鄉莊雅村寶溪巷23號
    住處，以將海洛因粉末摻水再以針筒注射之方式，施用第1
    級毒品海洛因1 次。嗣於同年8 月7 日下午7 時許，為警在
    彰化縣秀水鄉○○村○○街93巷25弄9 號前查獲，並經其同
    意採集尿液送驗後，結果呈嗎啡陽性反應，始查悉上情。
二、案經彰化縣警察局鹿港分局報請臺灣彰化地方法院檢察署檢
    察官偵查起訴。
    理  由
一、本件被告所犯係死刑、無期徒刑、最輕本刑為3 年以上有期
    徒刑以外之罪，其於準備程序就前揭被訴事實為有罪之陳述
    ，經受命法官告知簡式審判程序之旨，並聽取其與公訴人之
    意見後，本院認無不得或不宜改依簡式審判程序進行之處，
    爰依刑事訴訟法第273 條之1 第1 項、第284 條之1 ，裁定
    本案由受命法官獨任進行簡式審判程序，合先敘明。
二、上揭犯罪事實，業據被告於本院審理時（參見本院96年11月
    8 日審判筆錄）坦承不諱，且其於96年8 月7 日為警查獲所
    採驗之尿液，經臺灣彰化地方法院檢察署委託警方送請詮昕
    科技股份有限公司檢驗結果，呈嗎啡陽性反應，有該公司96
    年8 月16日編號00000000號濫用藥物尿液檢驗報告、應受尿
    液採驗人尿液檢體採集送驗紀錄表各1 紙附卷可稽。參諸醫
    學臨床實驗及根據英國藥學會出版之文獻Clarke's Isola-
    tion and Identification of Drugs乙書第293 頁載：海洛
    因經注射入人體後，在體內迅速水解成6-Monoacety I
    morphine，再緩緩繼續水解成嗎啡，然後再循嗎啡之代謝方
    式排出，同書第431 頁至第432 頁並載有：嗎啡經注射入人
    體後，約50％以上於8 小時內自尿中排出，至24小時排出約
    90％，但48小時後仍有微量可檢出等語。此外，按通常健康
    成人1 次注射嗎啡15公絲，而以現行採用蟻醛酸試液及鉬鋑
    銨酸試液檢檢驗其尿液時，注射後8 小時內所排尿液易於檢
    出；8 小時至24小時，視其取尿時間及尿量多寡，可能檢出
    ；至24小時以後所排之尿液，用上述方法已難檢出，亦據行
    政院衛生署藥物食品檢驗局73年11月30日（73）藥檢壹字第
    030221號函釋明確。是依上開說明，佐以被告前揭濫用藥物
    尿液檢驗報告，足徵被告前開施用第1 級毒品海洛因之自白
    核與事實相符，堪可採為論罪科刑之依據。
三、按犯毒品危害防制條例第10條施用第1 、2 級毒品之罪者，
    檢察官應先聲請法院裁定將被告令送勒戒處所觀察、勒戒，
    經觀察、勒戒後，認有繼續施用毒品傾向者，應由檢察官裁
    定聲請法院裁定令入戒治處所施以強制戒治，且經強制戒治
    執行完畢釋放後，5 年內再犯第10條之罪，檢察官應依一般
    刑事訴訟程序予以起訴論罪科刑，此觀諸毒品危害防制條例
    第20 條 第1 項、第2 項、第23條第2 項前段規定自明。次
    按修正毒品危害防制條例就施用毒品者，僅於「初犯」及「
    5 年後再犯」二種情形，有其追訴條件之限制，即須於初犯
    經觀察、勒戒或強制戒治釋放後，5 年內均無施用毒品之行
    為，始能認其前所實施之觀察、勒戒或強制戒治已足遮斷毒
    癮，而得於5 年後再犯時，再予適用初犯之規定，重行觀察
    、勒戒等程序；倘5 年內已經再犯，被依法追訴處罰，縱其
    第3 次（或第3 次以上）施用毒品之時間在初犯釋放5 年以
    後，即與「5 年後再犯」之情形有別，且因已於「5 年內再
    犯」，顯見其再犯率甚高，原實施觀察、勒戒或強制戒治，
    已無法收其實效，而無5 年戒斷期之存在，自無再經觀察、
    勒戒及強制戒治之必要，應由檢察官逕行起訴（最高法院95
    年度台非字第59號判決、95年度台非字第65號判決及95年度
    第7 次刑事庭會議決定足資參照）。經查，本件被告曾於88
    年間因施用毒品案件，經依本院88年度毒聲字第76號裁定送
    勒戒處所施以觀察、勒戒後，認有繼續施用毒品傾向，再經
    本院以88年度毒聲字第278 號裁定令入戒治處所施以強制戒
    治，其成效經評定為合格，認無繼續戒治必要，由本院以88
    年度毒聲字第2544號裁定停止戒治，所餘戒治期間付保護管
    束，迄於89年1 月26日期滿未經撤銷，視為執行完畢釋放。
    復於前開強制戒治執行完畢釋放後5 年內之93年間，因違反
    毒品危害防制條例案件，經本院以94年度員簡字第209 號刑
    事判決判處有期徒刑4 月，如易科罰金以300 元折算1 日確
    定，揆諸前開最高法院判決，因被告在89年後之5 年內，業
    有施用毒品之行為，則本次被告於96年間再次施用毒品，即
    與5 年後再犯之情形有別，自應逕行起訴。
四、另按海洛因為毒品危害防制條例第2 條第2 項第1 款所明定
    之第1 級毒品，是核被告所為，係犯同條例第10條第1 項之
    施用第1 級毒品罪。被告於持有第1 級毒品海洛因並進而施
    用，其持有之低度行為應為施用之高度行為所吸收，不另論
    罪。再查，被告前於93年間因施用毒品案件，經依本院94年
    度員簡字第209 號刑事判決判處有期徒刑4 月確定，再因施
    用毒品案件，經依本院94年度訴字第799 號刑事判決判處有
    期徒刑9 月，經上訴臺灣高等法院臺中分院後，又撤回上訴
    而告確定，上開2 案經接續執行，甫於95年8 月20日縮刑期
    滿執行完畢等情，有臺灣高等法院被告前案紀錄表1 份在卷
    可按，其於有期徒刑執行完畢後5 年內，故意再犯本件最重
    本刑為有期徒刑以上之罪，為累犯，應依刑法第47條第1 項
    之規定，加重其刑。爰審酌被告前有施用毒品之不良素行，
    歷經觀察、勒戒及戒治程序後，仍未能徹底戒絕毒品，顯見
    意志不堅，有失政府制定毒品危害防制條例之立法美意，本
    不宜寬貸，惟念其施用毒品乃自戕一己之身體健康，尚未害
    及他人，且犯後坦承犯行等一切情狀，量處如主文所示之刑
    。
據上論斷，應依刑事訴訟法第273 條之1 第1 項、第299 條第1
項前段，毒品危害防制條例第10條第1 項，刑法第11條前段、第
47條第1 項，判決如主文。
本案經檢察官蔡明達到庭執行職務。
中　　華　　民　　國　　96　　年　　11　　月　　22　　日
                  刑事第一庭    法  官  胡宜如
以上正本證明與原本無異。
如不服本判決，應於判決送達後10日內，向本院提出上訴書狀，
上訴書狀應「敘述具體上訴理由」，並按他造當事人之人數附繕
本。「切勿逕送上級法院」。
中　　華　　民　　國　　96　　年　　11　　月　　22　　日
                                書記官  蕭秀吉
附錄本案論罪科刑法條：
毒品危害防制條例第10條
施用第一級毒品者，處 6 月以上 5 年以下有期徒刑。
施用第二級毒品者，處 3 年以下有期徒刑。
